臺灣苗栗地方法院刑事判決　　　　　　　　　　　　　　九十年度易字第二八二號
　　公　訴　人　臺灣苗栗地方法院檢察署檢察官
　　被　　　告　甲○○○
右列被告因贓物案件，經檢察官提起公訴（九十年度偵字第三六七號），本院判決如
左：
    主  文
甲○○○故買贓物，處有期徒刑伍月，如易科罰金，以參佰元折算壹日。
    事  實
一、甲○○○於民國八十八年九月間某日，在其苗栗縣卓蘭鎮○○街三二號居所，明
    知真實姓名、年籍均不詳之男子，所持有之支票號碼為ＱＡ0000000號、
    付款人為第一商業銀行東勢分行、發票人欄蓋用徐玉雪印文、面額為新台幣（下
    同）三萬元之支票一紙《係大安砂石開發股份有限公司（以下簡稱大安公司）所
    有，於八十八年間，在台中縣東勢鎮○○路一九七之三十號辦公室內失竊》，係
    來路不明之贓物，竟仍以二千元之代價向購買，旋於同年十一月十日下午十八時
    許，在丁○○位於苗栗縣卓蘭鎮○○里○○街居處，交予不知情之丁○○收執用
    以抵繳三萬元互助會款。嗣經丁○○之夫林錦潭提示上開支票遭退票，始為警循
    線查悉上情。
二、案經苗栗縣警察局大湖分局報臺灣苗栗地方法院檢察署檢察官偵查起訴。
    理  由
一、訊據被告甲○○○固不否認有於右揭時、地將上開支票交由丁○○收執用以抵繳
    會款情事，惟矢口否認有何贓物犯行，辯稱：係因伊友人乙○○欠伊錢，而持該
    紙支票給伊抵債，伊再將支票拿去繳會錢，伊係第一次使用支票，不知該支票係
    贓物云云。經查：
    （一）前開支票號碼為ＱＡ0000000號、付款人為第一商業銀行東勢分行
          、面額為三萬元之支票一紙，係大安公司所有，於八十八年間，在台中縣
          東勢鎮○○路一九七之三十號辦公室內失竊，發票人欄並遭人盜蓋用徐玉
          雪印文等情，業據證人即大安公司會計丙○○迭次於警訊、偵查中及本院
          審理時指證綦詳，核與證人即大安公司經理戊○○於警訊及偵查中、出納
          員徐玉霞於警訊時證述情節相符，並有該支票原本一紙及退票理由單、票
          據掛失止付通知書影本各一紙在卷可稽，堪認被告交付予丁○○之支票確
          為大安公司失竊之支票無訛。又上開支票確係被告交付予丁○○收執用以
          抵繳三萬元會款，亦據證人丁○○於警訊及本院審理時證述無訛；且黃蘭
          英之夫林錦潭嗣後持前開支票向臺灣新竹商業銀行卓蘭分行提示，因失主
          大安公司業已掛失止付，致不獲兌現，並經證人林錦潭於警訊證述屬實，
          復有掛失票據提示人資料查報表影本附於偵查卷內可證。
    （二）被告就交付支票者，於偵查中先稱：綽號「阿郎」友人欠伊四萬多元，乃
          以該紙支票抵充還債，「阿郎」剛開始自稱「阿財」，有告訴伊支票是以
          二千元向他人購得，…「阿郎」叫乙○○云云（參見九十年一月十八日、
          同年二月十二日偵查筆錄）；後改稱：「阿郎」欠伊三萬元，而以該支票
          抵充，支票不是買來的，是事發後「阿郎」叫伊講支票是買來的云云（參
          見九十年四月十九日偵查筆錄）。嗣後於本院審理時則稱：係伊友人林義
          郎欠伊三萬元，給伊該紙支票抵二千元債務，…因互助會款剛好三萬元，
          故伊拿支票去付云云（見本院九十年六月一日審判筆錄）；後改稱：支票
          是朋友拿來給伊抵債用，朋友原來欠伊四萬多元，後來還掉一萬多元，剩
          三萬，剛好拿該三萬元之支票來還債云云（見本院九十一年一月二日審判
          筆錄）。其對該筆欠款數額、抵充金額，前後供述出入甚多。而審酌被告
          於本院審理時自陳：伊係第一次使用支票等語明確，則既非交付支票者自
          己所簽發之支票，被告於收受支票時，即應問明來源並囑對方背書，以供
          將來行使票據權利，惟被告既未詢問支票來源，亦未囑對方背書，實令人
          啟疑。經本院詢以為何其於偵、審中供述情節不一之原因，被告則稱：是
          乙○○教伊這麼說的云云，然而乙○○經本院迭次傳、拘均未到庭作證說
          明，有本院送達證書回執二紙、苗栗縣警察局大湖分局拘提報告書一份等
          在卷可按，則前述支票是否確為乙○○所交付，誠有疑問，惟苟如同被告
          所述，乙○○欠其之款項高達三、四萬元，顯非小數，然卻以該紙支票抵
          充二千元，足見被告係以顯不相當之對價取得前揭支票，益可證被告早已
          知悉該紙支票乃來路不明之贓物至明！
    （三）又查，前開支票係被告以二千元之代價向真實姓名、年籍不詳之人購買，
          該人則係自不詳管道取得等節，已分據被告於警訊初訊及偵查中供明，衡
          諸案發時之供述，較少權衡利害得失，且不易受他事證之影響，較之於其
          後翻異之供詞，自較可信，故除非足以證明其更異之詞與事實更為相符，
          或其初供係虛偽者，自不得任意捨棄初供而不採。被告既已因涉嫌本件刑
          案遭警調查移送檢察官偵辦，其本於自由意識下仍作此陳述，足認被告此
          部分自白與事實相符，應堪採信。從而，被告以顯不相當之對價購得上開
          支票，衡情自知悉該紙支票可能為來路不明之贓物，乃被告有此認識，猶
          不顧而低價購買之，嗣後復利用不知情之丁○○執以提示，所辯不知贓物
          云云，顯係圖卸之詞，委不足採。本件事證已明，被告犯行洵堪認定。
二、查刑法之故買贓物罪，係指有償取得贓物之所有權，包括買賣、互易、代物清償
    、有對價之消費借貸等。核被告所為，應成立刑法第三百四十九條第二項之故買
    贓物罪。又查被告行為後，刑法第四十一條第一項業已民國九十年一月十日修正
    公布為犯最重本刑為五年以下有期徒刑以下之刑之罪，而受六個月以下有期徒刑
    或拘役之宣告，因身體、教育、職業、家庭之關係或其他正當事由，執行顯有困
    難者，得以一元以上三元以下折算一日，易科罰金，並於同年月十二日生效，是
    被告犯罪後法律已有變更，比較新舊法之結果，以新法有利於被告，依刑法第二
    條第一項前段之規定，應適用最有利於被告之新法，即裁判時之刑法第四十一條
    第一項處罰。爰審酌被告之素行、犯罪之手段、所生危害，及犯罪後猶空言否認
    、避就推諉，毫無悔意等一切情狀，量處如主文所示之刑，並諭知易科罰金之折
    算標準，以示儆懲。
據上論斷，應依刑事訴訟法第二百九十九條第一項前段、刑法第二條第一項前段、第
三百四十九條第二項、修正後刑法第四十一條，罰金罰鍰提高標準條例第一條前段、
第二條，判決如主文。
本案經檢察官陳傳宗到庭執行職務。
中    華    民    國      九十一      年      一      月      十六      日
                                臺灣苗栗地方法院刑事第二庭
                                        法  官 郭   千   黛
右正本證明與原本無異。
如不服本判決，應於判決送達後十日內向本院提出上訴狀( 應附繕本 )，上訴於
臺灣高等法院台中分院。
                                        書記官   陳爵星
中    華    民    國   九十一    年    一    月十六     日
附錄論罪科刑法條
刑法第三百四十九條
收受贓物者，處三年以下有期徒刑、拘役或五百元以下罰金。
搬運、寄藏、故買贓物或為牙保者，處五年以下有期徒刑、拘役或科或併科一千元以
下罰金。
